【裁判字號】    99,聲再,453
【裁判日期】    991118
【裁判案由】    偽造文書
【裁判全文】
臺灣高等法院刑事裁定                 99年度聲再字第453號
再審聲請人
即受判決人  魏詩曙
選任辯護人  呂榮海律師
上列聲請人因偽造文書案件，對本院82年度上更（一）字第683
號，中華民國82年12月30日第二審確定判決（原審案號：臺灣臺
北地方法院79年度自字第841號），聲請再審，本院裁定如下：
    主  文
再審之聲請駁回。
    理  由
一、聲請意旨略以：(一)告訴人於民國91年另案民事訴訟中，將原
    主張信託關係改為贈與關係，故原確定判決認定信託錯誤（
    聲證一）。(二)魏詩昀台灣銀行帳戶中新台幣428,132元係黃
    芫軒存入（聲證二）。(三)美金本息3228.80元開戶印鑑卡上
    「魏詩昀」為黃芫軒書寫（聲證三、四）。(四)中國信託存單
    上「魏詩昀」為黃芫軒書寫（聲證五）。(五)自90年1月17日
    證人賀方涓、李盆蘭、朱黃傑證言可知，魏詩昀並無資力，
    由黃芫軒照顧保管存摺印章（聲證六）。(六)告訴人方慧庭稱
    不知存款何來，足證其明知遺產不實（聲證七、附件四）。
    (七)依判決內容說明，足證存款為黃芫軒所有（聲證八、九）
    。(八)從判決第4頁內容，益見原確定判決所持信託法律見解
    有誤（聲證十）。(九)告訴人有使用偽造文書誣陷被告（聲證
    十一、十二、十三）。(十)告訴人確有污辱其丈夫而失繼承權
    等情，故不得提自訴（聲證十四、十五、聲請書附件五）。
    爰依上開新證據推翻原確定判決，請准予再審云云。
二、按刑事訴訟法第420條第1項第6款所謂發見確實之新證據，
    係指該證據於事實審法院判決前已經存在，為法院、當事人
    所不知，不及調查斟酌，至其後始行發見，且就證據本身形
    式上觀察，固不以絕對不須經過調查程序為條件，但必須顯
    然可認為足以動搖原有罪確定判決，而為受判決人無罪、免
    訴、免刑或輕於原判決所認罪名之判決者為限。故受理聲請
    再審之最後事實審法院，應就聲請再審理由之所謂「新證據
    」，是否具備事實審判決前已經存在，為法院、當事人所不
    知，事後方行發見之「嶄新性」，及顯然可認足以動搖原有
    罪確定判決，應為無罪、免訴、免刑或輕於原判決罪名之「
    顯然性」二要件，加以審查，為判斷應否准予開始再審之準
    據（最高法院93年度台抗字第98號裁定參照）。
三、本院查：
  (一)聲請人所提聲證一係魏書安在91年12月13日於本院89年訴更
    (三)第13號審理中提出之民事答辯狀，此證據係於原事實審法
    院判決日即82年12月30日後始撰寫完成，未合再審要求新證
    據須「於事實審判決前已經存在」之嶄新性要件。
  (二)聲證二係台灣銀行89年11月14日所發（89）銀營乙密字2080
    1號函，其說明黃芫軒將己定期儲蓄存款以魏詩昀名義轉存
    至其定期儲蓄存款，然該函釋亦非存於原事實審法院判決前
    ，故未合新證據嶄新性要件。
  (三)聲證三係台灣銀行84年8月15日國營存第61-64/3788號函檢
    送台灣銀行000000000000號帳戶開戶印鑑卡，亦係於原事實
    審法院判決後所產生，不具嶄新性。而聲證四係自訴人方慧
    於本院84年訴更(一)第14號案件之84年9月21日準備程序中，
    自承存單上「魏詩昀」係黃芫軒書寫之筆錄，亦不具嶄新性
    。況自證物三內容以觀，縱黃芫軒確係為魏詩昀開戶，惟此
    事實僅足證明有開戶之事實，無法當然證明魏詩昀帳戶資金
    均屬黃芫軒所有。
  (四)聲證五係中國信託84年8月24日城中（84）字第129號函所檢
    送之定期信託資金存入憑單，而該憑單上「魏詩昀」之簽名
    ，雖經自訴人方慧於本院84年訴更(一)第14號案件之84年9月2
    1日準備程序中自承為黃莞軒書寫，然縱黃莞軒果以魏詩昀
    名義存入，其內部關係為何？亦無法當然得證，更無法推翻
    該三筆存款外觀上所有人仍為魏詩昀，是聲證五，客觀上亦
    無法馬上動搖原確定判決本旨，而欠缺新證據顯然性要件。
  (五)聲證六係證人賀方涓、李盆蘭、朱黃傑在90年1月17日於本
    院民事庭審理89年訴更(三)第13號損害賠償事件中之證言，然
    此證述非存於原事實審法院判決前，自未合新證據嶄新性要
    件。
  (六)聲證七係本院民事庭93年訴更(四)字第2號損害事件之93年7月
    23日準備程序筆錄，此證據在原事實審法院判決前並不存在
    。又附件四係自訴人方慧於80年7月31日所提之補充自訴理
    由暨調查證據狀，此為原事實審法院明知且審酌，故前揭二
    證據均未合新證據嶄新性要件。
  (七)聲證八、九分別係本院民事庭在95年8月15日作成之93年訴
    更(四)字第2號民事判決及最高法院95年台上2968號民事判決
    ，上開聲證自日期以觀，不具嶄新性已甚明確。雖判決內有
    「黃芫軒同日轉存魏詩昀名義之整存整付定期儲蓄存款。信
    託資金存入憑單上魏詩昀係黃芫軒書寫。依證人及原告陳述
    可認魏詩昀並無資力，其存款為黃芫軒所有」等說明，然聲
    請人所引之民事判決認定，係舉證責任分配結果，與刑事犯
    罪事實認定有別，自不因告訴人即原告於民事案件中無法盡
    舉證之責，即可認原確定判決依當時卷證所為之認定，有得
    提起再審之事由。
  (八)聲證十最高法院84年台上1190號民事判決，所為關於信託法
    律見解，就日期以觀，已不具備嶄新性之再審要件，況該判
    決性質上亦不屬再審之新證據。
  (九)聲證十一係90年3月20日電子郵件，聲證十二係自訴人在90
    年3月27日於本院民事庭審理89年訴更(三)第13號案件所提之
    言詞辯論狀，聲證十三係國民黨於90年8月8日所製作之證明
    書，前開三項證據均非存於原事實審法院判決前，故未合新
    證據嶄新性要件。
  (十)聲證十四係本院民事庭89年訴更(三)第13號損害賠償事件之89
    年12月20日準備程序筆錄，聲證十五係本院民事庭93年訴更
    (四)第2號損害賠償事件之93年6月18日準備程序筆錄，前開二
    證據亦均不合新證據嶄新性要件，而附件五係自訴人於台北
    地方法院79自字第841號案件之補充自訴理由狀，此為原事
    實法院所明知並為審酌，亦均非屬再審之新證據。
四、綜上，聲請人所附證據及附件，均未合刑事訴訟法第420條
    第1項第6款新證據要件，亦與再審原因無一相符，其聲請再
    審並無理由，應予駁回。
據上論斷，應依刑事訴訟法第434條第1項，裁定如主文。
中    華    民    國    99    年    11    月    18    日
                  刑事第九庭  審判長法  官  陳貽男
                                    法  官  周盈文
                                    法  官  詹駿鴻
以上正本證明與原本無異。
如不服本裁定，應於收受送達後五日內向本院提出抗告狀。
                                    書記官  梁淑時
中    華    民    國    99    年    11    月    19    日

司法院資訊處製作；財團法人民間司法改革基金會備份。
